【裁判字號】    90,上易,230
【裁判日期】    900328
【裁判案由】    傷害等
【裁判全文】
台灣高等法院刑事判決                              九十年度上易字第二三號
    上  訴  人
    即  被  告  甲○○
    選任辯護人  劉彥汶
右上訴人因傷害等案件，不服台灣士林地方法院八十九年度易字第八三九號，中華民
國八十九年十二月一日第一審判決（聲請簡易判決案號：台灣士林地方法院檢察署八
十九年度偵字第三四○號），提起上訴，本院判決如左：
    主  文
原判決關於恐嚇罪刑及執行刑部分均撤銷。
甲○○以加害生命之事，恐嚇他人，致生危害於安全，處拘役伍拾日，如易科罰金，
以參佰元折算壹日。
其他上訴駁回。
    事  實
一、甲○○與乙○○係夫妻，具有家庭暴力防治法第三條第一款所定之家庭成員關係
    ，彼此感情不睦，屢因細故發生爭執。迨民國（下同）八十八年十一月二十二日
    晚上十一時許，甲○○在臺北縣汐止市○○街七三巷四三號三樓住處，因其子柯
    日盛遭蚊蟲叮咬，與乙○○再起爭執，甲○○於氣憤之虞，竟基於傷害之犯意，
    徒手毆打乙○○，致乙○○受有右手掌擦傷○‧四×○‧二公分、○‧三×○‧
    三公分、右額頭血腫三×三公分、右臉頰腫脹六×四公分、胸壁外傷（ecchymos
    is）即瘀血一×一公分、二×一公分之傷害。甲○○復另行起意，於同月二十四
    日晚間某時，在乙○○與其聯絡之電話中，向乙○○恫稱：「他（指柯日盛）要
    是得了登革熱，你看我怎麼打死你！」等語，以加害生命之事恐嚇乙○○，使乙
    ○○心生畏佈，致生危害於安全。
二、案經乙○○訴由臺北縣警察局汐止分局報請臺灣士林地方法院檢察署檢察官聲請
    簡易判決處刑，原審認為不宜，改依通常程序審理。
    理  由
壹、上訴駁回即傷害部分：
一、訊據被告甲○○矢口否認有上開傷害犯行，辯稱：伊根本未毆打告訴人，告訴人
    雖提出驗傷單為憑，但究竟是否為被告之行為所造成，已難證明，又告訴人之指
    訴有瑕疵，且愈來愈誇張，亦根本無從證明被告之行為與告訴人所受傷害間有因
    果關係。另關於歷次報案紀錄及聲請保護令亦有差異，顯見不實。再證人王秀英
    、陳佳琪並未在場親見被告有毆打告訴人之事實，渠等對於傷害發生之原因，全
    係自告訴人處取得之「單純傳聞之詞」（即訴訟法上所稱「傳聞證據」），並無
    證據能力。況證人王秀英等僅能證明告訴人於八十八年十一月二十三日上班時有
    如驗傷單上之傷害而已，根本無從證明「告訴人之傷害係由被告毆打所致」。再
    專家證人游福田、黃策予亦祇能證明告訴人於驗傷單開立之時間確有受傷，未能
    證明被告之行為與告訴人所受傷害間有「因果關係」，另就驗傷單與告訴人急診
    病歷之內容觀之，亦徵告訴人之指訴與事實不合：（一）告訴人急診病歷上關於
    「重要體檢發現」，對於告訴人左頰之傷痕係載明為：「swelling」（中文譯為
    ：腫脹），另驗傷單同部位記載為：「ecchymosis」（中文譯為：瘀血），實則
    腫脹及瘀血於醫學上係屬不同程度之傷害，何以同時作成之驗傷單與急診病歷受
    傷程度之會有所不同之記載。（二）關於病人「主訴」部分，記載為：「○  ha
    nd A/W」及「○frontal swelling」，係指「right hand abrasion-wound」（
    中譯為：右手擦傷及「右額腫脹」），惟對照本案中之各份家庭暴力事件調查表
    ，告訴人皆陳述：胸腹部受有傷害，並指稱被告除掌摑告訴人外，復以拳擊猛擊
    告訴人前胸，衡諸常理，倘被告曾以告訴人所述之方式傷害告訴人，不論外觀上
    是否得以觀察受有傷害，告訴人於急診時主訴受傷情形時，理應會將胸腹部位受
    攻擊之情形一併陳述，乃竟闕如，顯有可疑。（三）倘被告曾猛擊告訴人前胸，
    告訴人當受極大之疼痛，縱然驗傷當時，外觀上胸腹部無法即時觀察，但告訴人
    於急診時何以未告知上情，僅謂右手受有0.3×0.3公分及0.6×0.2公分之傷害。
    雖女警隊調查表上所載之受傷部位除了十一月二十三日驗傷單上所載明之「臉頰
    腫脹、右手擦傷」外，尚有告訴人自稱之腹部受傷。但告訴人在二十九日向橫科
    報案時，卻只有「胸壁外傷」，並且提出同一天取得的第二張驗傷單。又系爭錄
    音帶，係未經被告同意所為之錄音，違反隱私權，是否合於通訊保障及監察法之
    禁止規定，已有疑義，且縱有證據能力，被告單純之沉默，依據罪疑唯輕之原則
    ，亦不能為被告不利之認定。實際上該通電話係由告訴人主動打給伊，所有話題
    皆由告訴人引導並錄音，因此告訴人在對話中的措詞可信度值得商榷。又告訴人
    雖聲稱該通電話是十一月二十四日所錄，但這只是她的說詞，整個電話交談中並
    沒有提及通話日期之線索，告訴人關於何時錄音語意亦含糊，如告訴人主張是在
    十一月二十二日晚上被打，二十三日還回來家中，二十四日與伊通電話，那麼通
    電話的日期和被打之日只不過相隔一日，何以告訴人在電話中不直截了當指出「
    你前天那樣打我」，反而含糊其詞說「你那天那樣打我」，況伊未在告訴人質問
    「你那天那樣打我」之後立即否定，並不代表默認告訴人之指控。反係告訴人一
    再將話題拉至「我不敢回家，因為你打我」的方向時，伊一再以「不要在那邊鬼
    扯淡了」以及「胡搞些什麼」等語駁斥，因告訴人之前已就於類似之話題與被告
    訴說，被告初時好言相對，後來不堪其擾不想再做回應，乃有錄音帶之對答，且
    告訴人早有預謀，並暗中錄音，尚難僅憑斷章取義而為被告不利之認定。況女警
    隊調查表上的案發時間為十一月二十二日，橫科派出所調查表上卻載為十一月二
    十三日，二者不同，且本件家庭暴力案件現場報告表正副本有多處差異，告訴人
    於八十八年十一月二十九日至橫科派出所報案時，係由廖國斌警員依其主訴製作
    筆錄、家庭暴力案件現場報告表及調查紀錄表，並開具報案三聯單，但廖國斌在
    二十九日當天並未到過現場（即被告父母家中），卻填製現場報告表，並在其上
    註明到達現場時間以及「現場物件未損壞」字樣，已有不實。再告訴人原指稱係
    於八十八年十一月二十三日二十三時遭被告毆打，雖其於八十九年三月二十九日
    向民事法庭聲請更正保護令裁定書上的案發日期時間為八十八年十一月二十三日
    二十三時，但並未提出任何其至橫科派出所更正筆錄的證明或報案紀錄，直至同
    年八月二十八日被告方律師質疑時，始於同年十月二十六日開庭時提出經廖國斌
    更改並蓋上職章的調查紀錄表收執聯為憑，然對於該調查紀錄表收執聯上和三聯
    單上的案發日期何時更改，以及何以移送地檢署的所有報案紀錄上的案發日期均
    未更改等情，廖國斌係證稱：告訴人於八十八年十一月二十九日報案，被告係於
    同年月三十日至派出所做筆錄，隔天全案就移送至分局，告訴人是在移送後「隔
    幾天」才前來要求更改，其在告訴人之收執聯上更改後，還要求告訴人自行到分
    局更改其他部分的案發時間等語，告訴人則供稱：伊係在十二月一日要求廖國斌
    更改案發日期，二人說辭不符，且均無從證明究竟係於何時更改的，因為更改之
    處僅蓋上廖國斌的職章，沒有日期章。事實上移送地檢署的所有筆錄、調查表等
    均記載案發時間為同年十一月二十三日二十三時，較告訴人的驗傷時間二十三日
    十一時還要晚，可見乙○○並未到橫科所更改日期後立即前往汐止分局更改日期
    ，甚至告訴人於同年十二月十日到汐止分局請求家暴官填製保護令聲請書時，仍
    然沒有提出對移送至分局的筆錄上之案發時間更改之事，否則汐止分局移送地檢
    署的筆錄等所記載之案發日期不可能仍為十一月二十三日。再者，告訴人於八十
    九年三月二十九日聲請更正保護令上記載之案發日期，以及於七月十二日本院開
    庭時，均未提出任何更改報案筆錄上案發日期之證明，告訴人實際提出經廖國斌
    更改過案發日期之調查表收執聯，係在八十九年九月十八日的離婚案件民事法庭
    開庭時，亦即前開調查表之案發日期係於八十九年九月十七日以前更改，與告訴
    人到橫科派出所報案相隔近十個月，更見情虛。矧告訴人持有之橫派出科所調查
    紀錄表與移送地檢署之調查紀錄表本屬一式四聯，同時製作之文件，但除告訴人
    持有一聯有改案發日期外，其他包括移送地檢署的調查記錄表均沒有更改的痕跡
    ，且兩分聯調查紀錄表有部分字跡不同之處，甚至內容亦有不同，亦即調查紀錄
    表中之記錄時間欄、被害人職業欄、加害人的出生地、職業、身份證字號、戶籍
    地址與現住地址等欄，字的筆劃、大小上有差異，顯然不是同一時間所寫，且關
    於調查紀錄表的紀錄地點欄，告訴人持有該聯為「北縣汐止分局橫科派出所」，
    明顯比移送地檢署該聯所載「汐止分局橫科派出所」多出「北縣」二字，且兩份
    紀錄的這些字樣都是頂格書寫，顯示多出的北縣兩字不可能是事後加上。雖廖國
    斌曾供稱告訴人於十一月二十九日至橫科所報案時，因不清楚被告之年籍資料，
    所以該部分是等到被告於十一月三十日到橫科做完筆錄後，再補填上去的，因而
    字跡有所不同等語，而告訴人在兩次詢問下，均堅持她後來回去橫科分局僅要求
    更改案發日期，其他部分資料都是完整的，嗣在檢察官提示報案時應該有她不知
    道的資料後，才改口說還有被告的身份證字號不明，前後不一其詞，益見不實。
    況被告之身份證字號如係於被告做完筆錄後，由廖國斌分兩次填寫在移送分局的
    調查紀錄表和告訴人持有之紀錄表，廖國斌和告訴人之說詞仍沒有解釋何以複寫
    製作的正副聯記錄表上，有多處字跡不同以及「北縣」有無之差異。再廖國斌供
    稱本案係告訴人於十一月二十三日至北市女警隊報案後，由女警隊轉給橫科派出
    所，伊接到女警隊傳來的報告後，曾聯絡告訴人前來做筆錄，告訴人原不願前往
    ，一直到二十九日才來云云，雖與告訴人前於八月二十八日開庭時首次提出女警
    隊報案之說相互呼應，但與二十九日警訊筆錄記載員警詢及告訴人何以前來做筆
    錄等情互相矛盾。況告訴人兩次報案，說辭與內容前後不符，其於第一次透露她
    曾於八十八年十一月二十三日向北市女警隊報案，當時是在八十九年八月二十八
    日開庭時（距她到橫科報案九個月），嗣經被告律師針對告訴人在筆錄上誣指被
    告在本案之前就曾經打過告訴人四至五次，且當時曾向女警隊或橫科所報案乙節
    ，要求提出報案證明時，告訴人當庭改口說她只有就本案向女警隊報案一次，即
    到橫科派出所一次，亦指本案的第一次報案記錄應為八十八年十一月二十三日向
    女警隊的報案是次，而非十一月二十九日橫科派出所所記錄者。然關於女警隊的
    報案記錄，女警隊未曾聯絡伊做筆錄或對本案進行調查，另廖國斌於十一月二十
    九日做的筆錄中不但未曾提及二十三日的女警隊報案一事，甚至在筆錄中還詢問
    告訴人為何而來。告訴人於十一月二十九日在橫科派出所製作筆錄和其他調查文
    件時，也都未在被問及報案事由時或在任何陳述中提到已就同一事件向女警隊報
    案。本案移送到地檢署之偵訊筆錄中亦無女警隊的調查紀錄表。告訴人在向上述
    民事法庭聲請更正保護令裁定的案發時間時亦未提出女警隊的調查表作為日期被
    誤植之依據。參諸告訴人於八十八年十二月二十二日寄給伊之存證信函中謂：「
    本人遭台端毆傷後心生恐懼，感到生命安全危險，自此不敢回家，幾經考慮於八
    十八年十一月二十九日報案」，亦略過二十三日向女警隊報案一事，足認告訴人
    本擬以橫科所的紀錄作為最早的報案紀錄，直至被告要求她就筆錄上的指控提出
    報案四至五次的證明時，才改口稱僅就本案向女警隊報案一次，用意令人費解。
    再將前開女警隊和橫科所分別填製的家庭暴力事件調查表互相比較，並詳讀存證
    信函後，發現兩份調查表內容有異，前後說法不一，包括：在女警隊調查表中，
    告訴人否認伊以前曾對她有暴力行為，但在橫科的調查表中，「以前的暴力行為
    」卻暴增至四次，且告訴人於二十四日起即藉故未歸，彼等並未接觸，四次暴力
    事件從何而來。又在女警隊調查表中，告訴人說伊並未恐嚇她不得報警或尋求協
    助，在橫科調查表中則改口說有。其實自告訴人於八十八年十一月二十四日藉故
    不歸至十一月三十日清晨伊在醫院值班時接到廖國斌的電話以前，伊根本不知道
    告訴人有向警察報案的打算，因為伊問心無愧。連在告訴人自稱於十一月二十四
    日設計錄製的電話交談中，一再藉口不歸，甚至要伊過幾天將孩子帶去給她時，
    伊都沒有想到她有可能去向警察報案，更遑論出口威脅她不得報案。當時告訴人
    在電話中說不回家，還要伊將孩子帶給她時，伊認為這是她逼我搬去診所樓上的
    手段，因此才以不妥協的態度應對，並非有其他惡意。另告訴人首次具體陳述家
    庭暴力事件的經過既不是在女警隊的紀錄表上，也不是在橫科的筆錄上，而是在
    存證信函，日期為十二月二十二日，距報案時間後將近一個月。該函指出，伊在
    案發當時曾「大力把本人（即告訴人）推出門外，用拳頭猛擊本人胸部」，以告
    訴人在驗傷單無腹部受傷的情況下都仍在女警隊的報告表中陳述腹部有傷，何以
    於數小時前才遭拳頭猛擊的胸部傷害隻字未提，顯見告訴人第一次自傷後，尚嫌
    不足，乃製造「胸壁外傷」後再到管區報案，企圖陷人於罪。再存證信函中，告
    訴人敘及：「台端於八十八年十一月二十二日深夜，藉口兒子柯日盛臉上被蚊子
    叮咬，指本人未盡母職動手毆打臉部.... 翌日本人到市立忠孝醫院驗傷....
    本人遭台端毆傷後心生恐懼，感到生命安全危險，自此不敢回家。」，可見告訴
    人原先設計的事件情節是自己被打，第二天即不敢回家。然告訴人實際離家不歸
    的日期為十一月二十四日，此即說明告訴人何以在橫科報案時，將案發時間說成
    二十三日晚上十一時，卻忘了第一次驗傷是在二十三日下午之事。否則如果真有
    暴力事件發生，加上告訴人去橫科派出所報案時已經不是第一次述說此事，怎有
    將自己被打的日期弄錯之理。更何況告訴人在橫科派出所製作的筆錄、現場表、
    案件調查表等內容都是經過她本人核閱無誤後捺印確認，是以案發日期寫成十一
    月二十三日恐非警員筆誤。另據士林地方法院民事法庭於八十九年五月十八日業
    已駁回告訴人要求「更正」八十八年度家護字第一八七號保護令裁定上關於案發
    日期之記載，其內容謂：「此有各該筆錄、現場報告表在卷可憑，從而，本院認
    定聲請人遭受侵害之時間乃十一月二十三日二十三時，並非十一月二十二日」等
    語，亦足作為有利於被告之認定。本件純係告訴人早已預謀離婚並欲爭取孩子監
    護權，始設詞誣陷云云。惟查：
(一)右揭犯罪事實，業據告訴人乙○○迭於警訊、偵審中指訴綦詳，並有載明告訴人
    受有右手掌擦傷○‧四×○‧二公分、○‧三×○‧三公分、右額頭血腫三×三
    公分、右臉頰腫脹六×四公分、胸壁外傷（ecchymosis）即瘀血一×一公分、二
    ×一公分等傷害之臺北市立忠孝醫院八十八年十一月二十三日、同年月二十九日
    忠傷字第一○七號及第一三五號驗傷診斷證明書各一份在卷可稽。
(二)告訴人確受有前揭傷害，亦經證人即開立該驗傷診斷證明書之醫師游福田、黃策
    予於原審結證屬實（見原審八十九年九月二十二日、同年十月二十六日訊問筆錄
    ）。其中關於醫師黃策予所開立之診斷證明書上所載胸壁外傷部分，證人黃策予
    證稱：此傷害造成原因，因力量大小、來源、施力方式及被害人體質等而異，而
    從醫學上判斷，根據出血量、部位、血液循環與凝固時間，均因人而異，所呈現
    之瘀血傷勢，可能有先後不等之時間，本件不排除係遭毆打所造成等語（見原審
    八十九年九月二十二日訊問筆錄）等語，是雖告訴人於八十八年十一月二十九日
    二度至醫院就診，與前就診時間即同年月二十三日已距六日之久，惟依上所述，
    後次就診時發現第一次就診時未發現或尚未顯現於外之傷痕，仍非無可能，亦即
    告訴人二次驗傷所呈現之傷勢，在醫學上確有可能係一次傷害所造成，僅顯現時
    間之先後有別而已，被告執此爭議，尚屬無據。再前開急診病歷所載：「swel
    ling」（腫脹），與驗傷單記載「ecchymosis」（瘀血），文義上雖有別，但「
    腫脹」與「瘀血」差異非大，並不排除係認知上之差距。另告訴人指訴其「胸腹
    部」遭被告毆打，亦未必成傷，且衡情告訴人於急診室主訴受傷情形時，對於未
    成傷部位，亦未必逐一敘述，是以前開驗傷單及急診病歷未載明：「胸腹部受傷
    」，亦不足指告訴人之陳述有瑕疵。
(三)證人即告訴人任職診所之助理王秀英於偵審中證稱：告訴人平日蠻愛漂亮，都會
    化妝，但在本案事發隔日（按即八十八年十一月二十三日），告訴人到診所上班
    時，卻未化妝，臉色不好，也未打招呼，伊前去更衣間看她，發現她額頭有瘀血
    ，且臉上有半面紅腫，就詢問發生何事，告訴人答稱昨日遭被告毆打，說著說著
    就掉下眼淚（見偵查卷第一一五頁反面及原審八十九年九月二十二日訊問筆錄）
    等語，證人即同診所護士陳佳琪於偵查中亦證稱：當天確在診所內看到告訴人頭
    部有瘀血情況（參見偵查卷第一一五頁反面）等語，彼等證詞所陳告訴人受傷情
    形，與告訴人指訴之情節相符。雖前開證人未親見被告毆打告訴人之經過，惟彼
    等均係本於自己經歷之事實而為上開之陳述，即非不得採為間接證據，被告指稱
    前開證人之證詞係屬傳聞證據云云，尚有誤會。
(四)被告嗣與告訴人之電話通話中（告訴人供稱係於八十八年十一月二十四日通電）
    ，告訴人曾問被告：「你那天這樣打我，媽媽這樣打我，你都不後悔嗎？」，被
    告答稱：「後悔什麼！」、「你去問問看柯日盛會不會後悔啊？」，告訴人再稱
    ：「他怎麼後悔？你這樣打我，我怎麼敢回去啊！」，被告答稱：「那你就不要
    回來好了啦！」，告訴人問：「你犯得著為小孩子被蚊子叮咬，就跟我吵鬧，這
    樣打嗎」，被告答稱：「他（指柯日盛）要是得了登革熱，你看我怎麼打死你！
    」等語，有錄音帶及其譯文附卷可憑，該錄音帶所錄內容與譯文無誤，亦經檢察
    官勘驗錄音帶屬實，有勘驗筆錄一份在卷為憑。再該電話係告訴人於與被告通話
    時所錄製，為被告所自承，非違法取得，且錄音之事即令係告訴人為蒐證而主動
    為之，仍非不得採為證據，被告指該錄音無證據能力云云，不足採取。再被告雖
    辯稱：係因伊不善於表達，落入告訴人所設之陷阱，上開陳述無非係對告訴人說
    ，伊根本沒打告訴人，乃表示有什麼好後悔的，並非承認有打人云云。但依前開
    雙方對話經過觀之，告訴人並無「誤導」被告回答情事，且被告於告訴人質疑毆
    打之事時，非但未極力否認，甚至答稱：「他（指柯日盛）要是得了登革熱，你
    看我怎麼打死你！」等語，若謂無毆打之事，何以強調「你看我怎麼打死你！」
    ，足認被告所辯：伊因不擅言詞，致落人陷阱圈套云云，不可採信。至告訴人於
    電話中以「你那天那樣打我」，而非以「你前天那樣打我」等較明確之語意質問
    被告，要乃表達方式之不同，尚不足認定其指訴與事實不符。
(五)告訴人因遭被告毆打後，亦據以聲請民事通常保護令，有原審八十八年家護字第
    一八七號保護令一份在卷可參。
(六)被告雖以告訴人當時既遭毆打，何以未立刻報警？又何以未立即帶著小孩或逕自
    離家，仍與被告同居一室？且嗣離家未歸後，為何又要求被告將小孩柯日盛帶至
    診所？惟告訴人於原審已陳明：伊遭毆打後，第一念頭只想到保護小孩，於是將
    柯日盛抱到房裡，當時尚未想要離婚，所以不想報警，且被告曾警告告訴人不得
    將柯日盛帶離家裡伊，只好躲在房內，翌日因為被告及其家人不斷造成心理上恐
    懼，才毅然決定報警等語，而衡情一般夫妻間縱有爭吵、打架情事，因囿於夫妻
    情誼，或為小孩著想，或其他關係，未必立即請求警方介入，或逕自離家，是以
    告訴人於初遭被告毆打後，因未萌生離婚或拒絕與被告共同生活之念，乃未立即
    離家向外求援，嗣後在認為無法繼續共同生活下，乃忍痛自行離家，且因思念親
    情，要求被告將小孩帶至診所，與常情無違，被告所辯上情，無非砌詞巧飾，不
    足採信。
(七)被告雖又辯稱：告訴人於八十八年十一月二十三日向臺北市政府警察局女子警察
    隊及同年月二十九日向臺北縣警察局汐止分局報案，所填具報案資料不僅發生時
    間係同年月二十二日或二十三日，有不同記載，且其他內容與保護令聲請書亦多
    所歧異，廖國斌與告訴人間關於報案及更改報案日期之陳述亦不一致，足認係告
    訴人所編造杜撰云云。惟查：本案發生時間，係八十八年十一月二十二日晚上十
    一時許，為告訴人指訴在卷，並有臺北市政府警察局女子警察隊八十九年九月二
    日北市警女隊字第八九六○七一三九○○號函送內載告訴人於同年月二十三日下
    午二時十分許向該警察隊報案之處理家庭暴力案件調查紀錄表一份附卷足參，且
    證人即臺北縣警察局汐止分局橫科派出所警員廖國斌於原審證稱：當時告訴人前
    來報案，伊即根據告訴人陳述填制處理家庭暴力案件調查紀錄表、現場報告表及
    製作筆錄，越數日告訴人持女警隊報案資料前來更正案發時間，伊核對後發現確
    實寫錯了，乃幫她更改存根聯，至於移送書，伊請告訴人自行至分局更改等語（
    見原審八十九年十月二十六日訊問筆錄），參諸前開驗傷診斷證明書開立日期為
    八十八年十一月二十三日，亦至為明灼，足認橫科派出所筆錄所載傷害日期為八
    十八年十一月二十三日，純屬誤載，尚難據為認定事實之基礎。另關於被告是否
    曾恐嚇不得報警協助，前是否曾實施暴力行為（按此部分不能證明受傷）以及前
    開存證信函對於被告向女警隊投案各節，告訴人固未曾一一述及，然此僅係描述
    情節詳細與否之問題，均無礙於本案事實之認定。再姑不論其餘案發細節，包括
    告訴人及廖國斌對於更改報案日期之陳述，是否有所歧異，廖國斌是否未到現場
    而逕自製作現場報告表，橫科派出所之調查紀錄表各聯之字跡及內容是否有如被
    告指摘之差異，均與告訴人指訴受傷之情節無涉，自不足為有利被告之認定。況
    告訴人對於加害人、加害時間、地點、所受傷害等，指訴始終一致，並有前開證
    據足資佐參，已足認定被告確有傷害之犯行。
(八)被告雖聲請傳喚證人即臺北市政府警察局女子警察隊警員杜淑錚，資以查明橫科
    派出所所制調查紀錄表與女警隊之記載何以不盡相同，然該部分事實與構成要件
    事實不生影響，自無調查之必要，附此敘明。
(九)綜上所述，被告所辯，無非諉卸之詞，洵無可採。本件傷害部分事證明確，被告
    犯行堪予認定。
二、核被告所為，係犯刑法第二百七十七條第一項傷害罪（屬家庭暴力防治法第二條
    第二項之家庭暴力罪）。
三、原審基於前述理由，因依刑法第二百七十七條第一項、第四十一條，罰金罰鍰提
    高標準條例第一條前段、第二條各規定，於審酌被告之品行、生活狀況、智識程
    度、犯罪之目的、手段、犯罪時所受刺激、犯罪後所生之危害及犯後態度等一切
    情狀，量處有期徒刑四月，並諭知如易科罰金，以三百元折算一日。核其認事用
    法，尚無違誤，量刑亦甚允洽。被告上訴意旨，否認此部分犯罪，為無理由，應
    予駁回。
貳、撤銷改判即恐嚇部分：
一、訊據被告甲○○固坦承於前開時地對告訴人揚言稱：「他（指柯日盛）要是得了
    登革熱，你看我怎麼打死你！」等情不諱，惟矢口否認有恐嚇犯行，辯稱：伊因
    兒子柯日盛遭蚊蟲叮咬，一時氣憤，始口出上開言語，目的是為了全家健康，要
    求告訴人將紗窗關好，並無恐嚇告訴人之意思云云。惟查：
(一)右開事實，業據告訴人指訴綦詳，並有上開錄音帶及其譯文附卷可憑，該錄音帶
    所錄內容之真正亦為被告所自承，雖被告供承伊目的僅係在關心小孩，根本無恐
    嚇之犯意云云。惟查被告既已毆打告訴人在先，且係於告訴人詢及：「你犯得著
    為小孩子被蚊子叮咬，就跟我吵鬧，這樣打嗎」，答稱：「他（指柯日盛）要是
    得了登革熱，你看我怎麼打死你！」等語，口出惡言相向，是縱令目的係為孩子
    健康著想，對於告訴人而言，仍不能謂無恐嚇之犯意，被告所辯，亦屬飾詞圖卸
    ，不足採信。
(二)告訴人堅稱：伊確實因被告恐嚇之詞心生畏懼等語，參以告訴人受被告毆打後，
    再遭被告以前開言詞恫嚇，自足生畏怖之心。被告恐嚇部分，事證亦甚明確，犯
    行堪以認定。
二、核被告所為，係犯刑法第三百零五條之恐嚇罪。被告所犯恐嚇罪與前開傷害罪間
    ，犯意各別，行為互殊，應予分論併罰。
三、原審因予論罪科刑，固非無見。惟查：被告係因不滿告訴人未將彼等兒子照顧完
    善，始出言恫嚇，情節並非惡重，乃原判決量處被告有期徒刑三月，殊嫌過重。
    被告上訴意旨，否認犯罪，雖無足取，但查原判決既有上開可議，自應將此部分
    之原判決及執行刑併予撤銷。爰審酌被告犯罪之動機、目的、手段、素行、智識
    程度、所生危害及犯罪態度等一切情狀，量處如主文第二項所示之刑，並諭知易
    科罰金之折算標準，以示懲儆。
據上論斷，應依刑事訴訟法第三百六十八條、第三百六十九條第一項前段、第三百六
十四條、第二百九十九條第一項前段、刑法第二百七十七條第一項、第三百零五條、
第四十一條，罰金罰鍰提高標準條例第一條前段、第二條，判決如主文。
本案經檢察官劉惟宗到庭執行職務。
中      華      民      國     九十     年      三      月    二十八    日
                              台灣高等法院刑事第六庭
                                  審判長法  官  陳  春  秋
                                        法  官  徐  培  元
                                        法  官  高  明  哲
右正本證明與原本無異。
不得上訴。
                                        書記官  李  垂  福
中      華      民      國     九十     年      三      月    二十九    日
附錄本案論罪科刑法條全文：
刑法第二百七十七條第一項：
傷害人之身體或健康者，處三年以下有期徒刑，拘役或一千元以下罰金。
刑法第三百零五條：
以加害生命、身體、自由、名譽、財產之事恐嚇他人，致生危害於安全者，處二年以
下有期徒刑、拘役或三百元以下罰金。


司法院資訊處製作；財團法人民間司法改革基金會備份。
